臺灣臺北地方法院刑事判決　　　　　　　95年度訴字第1483號
公　訴　人　臺灣臺北地方法院檢察署檢察官
被　　　告　戊○○
　　　　　　　　　　　10樓
選任辯護人　曾毖嘉律師
　　　　　　金志雄律師
被　　　告　己○○
選任辯護人　林上鈞律師
　　　　　　黃重鋼律師
被　　　告　乙○○
　　　　　　　　　　　號
選任辯護人　彭意森律師
被　　　告　庚○○
選任辯護人　涂成樞律師
　　　　　　周奇杉律師
上列被告因違反毒品危害防制條例案件，經檢察官提起公訴（95
年度偵字第12576號、第15818號），及移送併辦（臺灣基隆地方
法院檢察署95年度偵字第4260號），本院判決如下：
    主    文
戊○○、己○○、乙○○共同販賣第三級毒品，各處有期徒刑捌
年，均併科罰金新臺幣貳拾萬元，罰金如易服勞役，均以罰金總
額與陸個月之日數比例折算。扣案如附表一所示之第三級毒品愷
他命共肆包（總淨重參仟玖佰玖拾參點捌柒公克，驗餘剩參仟玖
佰玖拾貳點玖壹公克）、塑膠包裝袋肆只、附表三編號一、編號
三所示之行動電話貳支（不包含ＳＩＭ卡），及未扣案之紙袋壹
只均沒收。
庚○○無罪。
    犯罪事實
一、戊○○於民國九十五年間在臺北市內地址不詳之酒吧認識乙○○，因乙○○曾告知如有人欲購買毒品可向其接洽，故知
    悉乙○○有取得毒品之管道，而戊○○與己○○則係九十四
    年間在大陸地區所認識之朋友，並曾一起施用毒品。嗣庚○○（另為無罪之諭知，理由詳如下述）為購買毒品供己施用
    ，乃於九十五年六月初某日，向先前在酒店工作時所認識之
    己○○詢問是否可為其尋找購買毒品管道，詎己○○、戊○○、乙○○與真實姓名、年籍不詳、自稱「丙○○」之成年
    男子，均明知愷他命為毒品危害防制條例第二條第二項第三
    款所規定之第三級毒品，因具成癮性、濫用性及對社會危害
    性，非經許可，不得製造、運輸、販賣，亦不得意圖販賣而
    持有或轉讓，竟基於販賣第三級毒品之共同犯意聯絡，由己○○以0000000000號行動電話撥打戊○○使用之
    0000000000號行動電話，表示有朋友欲購買第三
    級毒品愷他命，戊○○再向乙○○告知有人欲購買第三級毒
    品愷他命，其後乙○○即於九十五年六月七日間某時，將此
    購買毒品之訊息告知自稱「丙○○」之人，經自稱「丙○○
    」之人同意販賣毒品後，己○○旋於接獲戊○○以電話告知
    同意以新臺幣（下同）二十一萬元之價格，將總重約四千公
    克之第三級毒品愷他命售予庚○○後，於九十五年六月七日
    二十三時三十九分許，以電話聯繫庚○○自臺中北上至其位
    於桃園縣桃園市○○路○段一一八一號十五樓之二住處見面
    ，並於九十五年六月八日凌晨一時三分許，撥打戊○○所使
    用之上開行動電話，告知已聯繫買主庚○○即將於當日一同
    北上取貨。嗣於九十五年六月八日凌晨一時許，乙○○駕駛
    其所有之車號二○一七—ＧＫ號自用小客車，攜帶自稱「丙○○」之人所交付如附表一所示之第三級毒品愷他命至戊○○所任職、位於臺北松山區○○○路與八德路交岔路口之「
    麗緻酒店」，並至「麗緻酒店」內找戊○○，此時庚○○恰
    已駕駛車號七二二○—ＧＸ號自用小客車搭載己○○抵達「
    麗緻酒店」樓下，己○○乃電告戊○○已抵達現場，戊○○
    即要求乙○○先行下樓至車上取出毒品，待戊○○下樓後，
    乙○○即自其所駕駛之車號二○一七—ＧＫ號自用小客車後
    車廂內取出紙袋一只，內有如附表一所示、以塑膠包裝袋包
    裝之第三級毒品愷他命共四包，並交付戊○○，再由戊○○
    將此紙袋置於車號七二二○—ＧＸ號自用小客車之副駕駛座
    處，而交付毒品予當時已由駕駛座換座至副駕駛座之庚○○
    。庚○○購得毒品之後，因戊○○欲先返回「麗緻酒店」內
    取物，而尚未交付購買毒品之價金二十一萬元，俟戊○○下
    樓至停車處時，即經警於九十五年六月八日三時許至現場予
    以查獲，並當場扣得如附表一、三所示之物品，且在戊○○
    所駕駛之車號Ｃ五—一三八五號自用小客車內查獲如附表二
    所示之物品，復於庚○○身上查獲尚未交付之買賣毒品價金
    二十一萬元，始知悉上情。
二、案經行政院海岸巡防署北部地區巡防局報請臺灣臺北地方法
    院檢察署檢察官偵查起訴。
    理    由
壹、有罪部分（即被告戊○○、己○○、翁華俊部分）：
一、訊據被告戊○○、己○○與乙○○均不否認扣案如附表一所
    示之第三級毒品愷他命係自稱「丙○○」之人交付被告乙○○，以及被告乙○○於九十五年六月八日凌晨一時許，自其
    所駕駛之車號二○一七—ＧＫ號自用小客車後車廂內，取出
    置於紙袋內、如附表一所示之第三級毒品交由被告戊○○，
    再由被告戊○○放置被告庚○○所駕駛之車號七二二○—Ｇ
    Ｘ號自用小客車副駕駛座位之事實，惟均矢口否認有何販賣
    第三級毒品之犯行，被告戊○○辯稱：九十五年六月七日下
    午與被告乙○○在「茶中天」泡沫紅茶店碰面時，被告乙○○告知有一包毒品不知如何處理，希望其代為處理，因此其
    告知被告乙○○可於晚上見面時，將毒品帶至「麗緻酒店」
    ，可以問被告己○○可否代為處理，並未論及販賣毒品之價
    格，因此其等並非販賣毒品云云；被告己○○則辯稱：當日
    被告庚○○因欲由臺中返回臺北住處，因此請被告庚○○先
    至桃園載伊至「麗緻酒店」找被告戊○○聊天，伊從未答應
    被告戊○○欲代為處理毒品，或是販賣毒品，伊也不清楚為
    何被告戊○○會將扣案毒品放在車上云云；另被告乙○○則
    以：扣案毒品係自稱「丙○○」之人所寄放，經過一、二月
    之後「丙○○」一直未來取回，才會想要請被告戊○○代為
    處理掉，並非販賣毒品云云。
二、經查：
  (一)被告庚○○向被告己○○表示欲購買毒品，而由被告己○○
    與被告戊○○聯繫，再透過被告戊○○與被告乙○○聯絡確
    認之後，由被告己○○聯絡被告庚○○於九十五年六月八日
    凌晨一同北上找被告戊○○之事實，業經本院勘驗被告庚○○所使用之0000000000號行動電話，以及被告己○○所使用之0000000000號行動電話之通訊監察
    錄音光碟屬實，製有勘驗筆錄一份，且有臺灣臺北地方法院
    檢察署九十五年五月十一日九十五年北檢大結聲監續字第○○○六○二號通訊監察書一紙附卷可稽（本院卷第一○五頁
    、第一二○頁至第一二八頁），而被告戊○○、己○○與乙○○亦均對上開通訊監察錄音光碟內通話之真實性不爭執，
    並同意由本院先行製作勘驗筆錄再予以提示，無須協同勘驗
    （本院卷第一○一頁），本院自得以之作為證據。
  (二)而依上開本院勘驗筆錄所示之監聽譯文內容（本院卷第一二
    六頁），被告己○○於九十五年六月八日凌晨一時三分許，
    確曾以電話告知被告戊○○：「我有約金主見面」，而被告
    戊○○則答稱：「是喔，這樣你過來啊」，參酌被告庚○○
    與被告己○○於該通電話之後，隨即於九十五年六月八日凌
    晨抵達「麗緻飯店」與被告戊○○會面，則被告己○○於該
    次通話中所指欲帶同至臺北與被告戊○○會面之「金主」，
    自係指欲購買毒品而搭乘同一車輛之被告庚○○而言。被告
    己○○雖辯稱該次通話內容所稱之「金主」，其實是指其自
    己，因先前被告戊○○賭博棒球輸錢，曾向其借款，其因收
    取較高之利息，不敢讓被告戊○○知道自己就是出借款項之
    人，故諉稱另有「金主」云云。然被告己○○及被告戊○○
    自警訊、偵查，乃至本院準備程序之中，就該次通話內容所
    指之「金主」，均從未提及與被告戊○○賭博棒球輸錢，而
    向被告己○○借款之事有關，且被告己○○就此部分之辯解
    ，更未曾提出任何證據以明之，自無從遽採。
  (三)而被告乙○○自其所駕駛之車號二○一七—ＧＫ號自用小客
    車後車廂內，取出裝有如附表一所示第三級毒品愷他命之紙
    袋一只交付被告戊○○，再由被告戊○○將該毒品置於七二
    二○—ＧＸ號自用小客車之副駕駛座處，而交付毒品予當時
    已由駕駛座換座至副駕駛座之被告庚○○等情，則經被告戊○○、己○○、乙○○及庚○○以證人身分結證屬實（本院
    卷第一五四頁至第一七五頁、第二四一頁至第二四四頁）。
    另被告等人經警搜索而扣得如附表一、二、三所示之物品及
    現金二十一萬元，且扣案如附表一所示之物品，經送請施以
    電子天秤法與氣相層析質譜分析法（ＧＣ＼ＭＳ）鑑定後，
    確認均含有第三級毒品愷他命之成分等事實，則有北部地區
    巡防局基隆查緝隊搜索扣押筆錄一份、扣押物品照片十六幀
    、行政院海岸巡防署北部地區巡防局基隆機動查緝隊九十五
    年度綠字第○一五五號、第一五六三號、第二八四七號扣押
    物品清單各一份、憲兵司令部刑事鑑識中心九十五年七月五
    日安鑑字第○一○九八號鑑驗通知書一紙在卷可參（九十
    五年度偵字第一二五七六號偵查卷第一卷第九頁至第二十六
    頁、第九十一頁至第九十八頁、第一九二頁至第一九三頁、
    本院卷第八十四頁至第八十五頁、九十五年度偵字第一二五
    七六號偵查卷第二卷第三十七頁）。
  (四)被告庚○○雖以證人身分證稱，上開所查扣之現金二十一萬
    元係其欲帶回家中交付母親甲○○之生活費用云云，並提出
    甲○○所使用萬泰商業銀行臺幣存摺對帳單影本為證（本院
    卷第二二四頁至第二二七頁），而甲○○經以證人身分傳喚
    而經被告庚○○辯護人為主詰問時，亦證稱被告庚○○確實
    曾交付現金作為生活費用等語（本院卷第二一一頁至第二一
    二頁反面）。然查，證人甲○○業已證稱被告庚○○如欲交
    付二、三十萬元之生活費用，均是用匯款方式，只有在交付
    二、三萬元生活費用時，才會交付現金（本院卷第二一二頁
    ），且依被告庚○○所提出之證人甲○○所使用之萬泰商業
    銀行臺幣存摺對帳單顯示，被告庚○○曾經匯入該帳號之金
    額為三萬元、十七萬元、二十萬元、四十萬元，核與證人甲○○證述之內容大致相符。則被告庚○○證稱其所攜帶之現
    金二十一萬元係為交付證人甲○○之生活費用，顯與其先前
    交付生活費用之方式不符，又無其他證據得以明之，實難採
    信。而證人庚○○既為被告己○○所稱之「金主」，並與被
    告己○○搭乘同一車輛至被告戊○○所工作之「麗緻酒店」
    會面，並由被告乙○○將附表一所示之第三級毒品愷他命交
    付被告戊○○，再由被告戊○○放置在七二二○—ＧＸ號自
    用小客車副駕駛座位，而當時被告庚○○又正好坐在副駕駛
    座位，此為其所自陳（本院卷第一六九頁），則於被告庚○○身上所查扣之現金二十一萬元，依經驗法則判斷，自係其
    所攜帶欲購買毒品之價款。且被告庚○○於九十五年六月八
    日經警查獲並為其採集尿液送請施以氣相層析質譜儀（ＧＣ
    ／ＭＳ）確認檢驗後，呈現ＮｏｒＫｅｔａｍｉｎｅ之陽性
    反應結果，有北部地區巡防局基隆查緝隊緝獲煙毒麻醉藥品
    案涉案嫌犯姓名代碼對照表一紙、臺灣尖端先進生技醫藥股
    份有限公司九十五年八月九日濫用藥物檢驗報告一紙附卷可
    稽（九十五年度偵字第一二五七六號偵查卷第一卷第八十一
    頁、第二卷第一八五頁），亦足徵庚○○被告購買第三級毒
    品愷他命之目的，應係為供己施用。
  (五)至於被告乙○○雖一再辯稱扣案如附表一所示之第三級毒品
    愷他命，係自稱「丙○○」之人所寄放，因經過一、二個月
    均未取回，因此才想要請被告戊○○代為處理掉云云。惟被
    告乙○○經以證人身分傳喚而由本院訊問時，證稱其不知道
    「丙○○」之真實姓名要如何寫，當初是朋友約去ＫＴＶ時
    才見過「丙○○」（本院卷第二四五頁反面），足徵其與自
    稱「丙○○」之人並非熟識，依常情實無可能將扣案重達將
    近四千公克、價值甚高之第三級毒品愷他命無端交付被告乙○○保管，且其後即未曾再與之接觸領回。又被告乙○○既
    已證稱該名自稱「丙○○」之人自交付保管後已經一、二個
    月未曾有任何消息，如其確因害怕而欲將該毒品處理掉，大
    可自行將其所謂「保管」之第三級毒品愷他命任意丟棄即可
    ，何須大費周章將該毒品置於車內，再駕車至被告戊○○工
    作之「麗緻酒店」交由被告戊○○處理，徒增於途中為警攔
    檢而遭查獲之風險。其所為辯詞，異於常情，更無證據足以
    證明，本院自無從採信。
  (六)綜上所查，被告戊○○、己○○與乙○○所為辯解，均無所
    據，顯係卸責之詞，無從採信。按販賣毒品犯行之法定刑度
    甚重，係眾所週知之事實，依一般經驗法則，販賣毒品者鋌
    而走險，苟非意在營利，所為何來，又按販賣毒品罪，不以
    販入之後，復行賣出為必要，只須意圖營利而販入或賣出，
    有一於此，犯罪即為成立。而所謂「意圖」，即犯罪之目的
    ，原則上不以發生特定結果為必要，即衹須有營利之意圖為
    已足，不以買賤賣貴而從中取利為必要。一般民眾普遍認知
    毒品之非法交易，政府一向查禁森嚴，且重罰不寬貸，衡諸
    常情，倘非有利可圖絕無平白甘冒被重罰高度風險之理，從
    而，舉凡其有償交易，除足反證其確另基於某種非圖利本意
    之關係外，通常尚難因無法查悉其買進、賣出之差價，而諉
    無營利之意思，或阻卻販賣犯行之追訴；且販賣愷他命毒品
    之行為，無一定之公定價格，每次買賣之價格亦各有差異，
    隨供需雙方之資力或關係之深淺或需求之數量、貨源之充裕
    與否、販賣者對於資金之需求殷切與否，以及政府查緝之態
    度，進而為各種之風險評估，而有各種不同之標準，並非一
    成不變。販賣者從各種「價差」或係「量差」謀取利潤方式
    ，或有差異，然其所圖利益之非法販賣行為目的，則屬相同
    ，並無二致。本案被告等人購入第三級毒品愷他命之價格雖
    無從證明，惟依上開所述，其等有營利之意圖，仍堪以認定
    。本案事證明確，被告等人之犯行已足認定，應依法論科。
三、按行為後法律有變更者，適用行為時之法律，但行為後之法
    律有利於行為人者，適用最有利於行為人之法律，刑法第二
    條第一項定有明文。查刑法部分條文已於九十四年二月二日
    經總統令修正公佈，並於九十五年七月一日施行。而修正後
    刑法第三十三條第五款規定罰金刑為新臺幣一千元以上，以
    百元計算之，而修正前則規定罰金為一元以上，且以銀元為
    計算單位，經依罰金罰鍰提高標準條例第一條前段，以及現
    行法規所定貨幣單位折算新臺幣條例第二條規定折算後，罰
    金刑則為新臺幣三十元以上，經比較新、舊法之結果，修正
    後之法律並未較有利於行為人，依前開規定，自應適用修正
    前刑法之規定。又就共犯規定部分，刑法第二十八條於被告
    行為後雖亦有修正，惟本件被告戊○○、己○○、乙○○與
    自稱「丙○○」之人所為之上開犯罪行為，並非共謀共同正
    犯之情形，依據該條之修正理由所示，就本件犯行之共犯形
    態，應認並無修正之情況，依一般法律適用原則，自應適用
    判決時刑法第二十八條之規定論處，併此敘明。
四、按愷他命為毒品危害防制條例第二條第二項第三款所規定之
    第三級毒品，核被告戊○○、己○○與乙○○販賣愷他命之
    行為，均係犯毒品危害防制條例第四條第三項之販賣第三級
    毒品罪。其等於販賣前意圖販賣而持有第三級毒品愷他命之
    犯行，為販賣之高度行為所吸收，不另論罪。被告戊○○、
    己○○、乙○○與自稱「丙○○」之成年男子，就販賣第三
    級毒品之犯行，有犯意聯絡、行為分擔，均為共同正犯。爰
    審酌本案查扣之第三級毒品愷他命重量高達三千九百九十三
    點八七公克，而施用毒品具有成癮性，被告販賣毒品之後造
    成毒品之流通，且使施用毒品者因而染上毒癮，其所為對於
    社會治安影響甚鉅，嚴重危害國民身心健康，且於偵查及審
    理中均否認犯行，未見悔意，又其等年輕識淺，不思以正途
    取財，竟販賣第三級毒品牟利，惡性非輕，並斟酌其各別分
    擔之犯罪部分行為態樣、生活狀況與智識程度等一切情狀，
    分別量處如主文所示之刑，又併科如主文所示之罰金。而關
    於罰金易服勞役，被告行為後施行之刑法第四十二條規定：
    「…易服勞役以新臺幣一千元、二千元或三千元折算一日。
    但勞役期限不得逾一年。依第五十一條第七款所定之金額，
    其易服勞役之折算標準不同者，從勞役期限較長者定之。罰
    金總額折算逾一年之日數者，以罰金總額與一年之日數比例
    折算。依前項所定之期限，亦同。…」，而修正前規定：「
    …易服勞役，以一元以上、三元以下折算一日。但勞役期限
    不得逾六個月。罰金總額折算逾六個月之日數者，以罰金總
    額與六個月之日數比例折算。」是經諭知高額之罰金刑時，
    依舊法受刑人僅須服刑六個月即可免繳罰金，而依新法則須
    提高至一年，經比較新舊法結果，以修正前之法律較有利於
    被告，爰均依修正前刑法第四十二條規定，諭知罰金部分易
    服勞役之折算標準。
五、沒收部分：
  (一)查毒品危害防制條例第二條第二項規定，毒品依其成癮性、
    濫用性及對社會危害性分為四級，並就製造、運輸、販賣、
    意圖販賣而持有、以非法方法使人施用、引誘他人施用及轉
    讓等不同品項毒品之行為，分別定其處罰。至施用或持有第
    三、四級毒品，因其可罰性較低，故予除罪化，僅就施用及
    持有第一、二級毒品科以刑罰。惟鑑於第三、四級毒品均係
    管制藥品，特於同條例第十一條之一明定無正當理由，不得
    擅自持有；第十八條第一項後段復規定查獲之第三、四級毒
    品，無正當理由而擅自持有者，沒入銷燬之。從而，依同條
    例第十八條第一項後段應沒入銷燬之毒品，專指查獲之施用
    、持有第三、四級毒品而言；倘係查獲之製造、運輸、販賣
    轉讓之第三、四級毒品，既屬同條例相關法條明文規定處罰
    之犯罪行為，即非該條項應沒入銷燬之範圍。又同條例第十
    九條第一項所定「供犯罪所用或因犯罪所得之物」，係指犯
    第四條至第九條、第十二條、第十三條或第十四條第一項、
    第二項之罪所用或所得之物，不包括毒品本身在內，自不得
    為第三、四級毒品之沒收依據。同條例對於查獲之製造、運
    輸、販賣、意圖販賣而持有、以非法方法使人施用、引誘他
    人施用及轉讓第三、四級毒品之沒收，並無特別規定，如其
    行為已構成犯罪，則該毒品即屬不受法律保護之違禁物，應
    回歸刑法之適用，依刑法第三十八條第一項第一款之規定沒
    收之，最高法院九十五年度臺上字第九一一號判決可資參酌
    。從而，本件扣案如附表一所示之第三級毒品愷他命共四包
    （總淨重三千九百九十三點八七公克，驗餘剩三千九百九十
    二點九一公克），自應依刑法第三十八條第一項第一款規定
    宣告沒收。
  (二)按毒品危害防制條例第十九條第一項關於沒收之規定，係採
    義務沒收主義。故凡犯同條例第四條至第九條、第十二條、
    第十三條或第十四條第一項、第二項之罪者，其供犯罪所用
    之物或因犯罪所得之財物，且屬犯人所有者，即應依該規定
    沒收，最高法院九十三年度臺上字第一三六○號、第一三六
    五號判決意旨足供參照。本案用以包裝附表一所示扣案毒品
    之塑膠分裝袋四只，以及未扣案之紙袋一只，均有防止毒品
    裸露、逸出及潮濕之功用，並便於攜帶、販賣，為被告所有
    供販賣毒品所用之物；而附表三編號一、編號三所示之行動
    電話各一具（不含ＳＩＭ卡，因行動電話門號ＳＩＭ卡，為
    各提供行動電話服務之電信公司所有而依約提供使用之物，
    並非門號使用人所有，即非被告所有之物），亦為被告所有
    用以聯絡販賣毒品而為供犯罪所用之物，均應依毒品危害防
    制條第十九條第一項之規定宣告沒收。至於附表三編號二所
    示之行動電話，因其內之ＳＩＭ卡門號000000000
    0號，並無證據顯示被告己○○以該門號聯絡販賣毒品事宜
    ，而非供犯罪所用之物，不得宣告沒收。
  (三)又按毒品危害防制條例第十九條規定，犯同條例第四條至第
    九條、第十二條、第十三條或第十四條第一項、第二項之罪
    者，其因犯罪所得之物，沒收之。所稱因犯罪所得之物，自
    以實際所得者為限，苟無所得或尚未取得者，自無從為沒收
    追繳之諭知，最高法院八十九年度臺上字第三四三四號判決
    可資參酌。被告戊○○於交付附表一所示毒品之後，尚未取
    得價款二十一萬元，即為警當場查獲，且經警於被告庚○○
    身上查扣現金二十一萬元，是被告戊○○尚未取得其販賣第
    三級毒品所應得之二十一萬元，依前開判決意指所示，自無
    從為沒收追繳之諭知。至於檢察官雖聲請依毒品危害防制條
    例第十九條第三項規定將被告乙○○所有之車號二○一七—
    ＧＫ號自用小客車宣告沒收，惟按毒品危害防制條例第十九
    條第三項關於「水、陸、空交通工具沒收之」之規定，必以
    與犯同條例第四條之罪有直接關係者為限，最高法院著有九
    十二年度臺上字第四四四五號判決可參。而查被告乙○○所
    駕駛前開自用小客車，僅係以之為代步工具至「麗緻酒店」
    與被告戊○○會面，於客觀上難認與其所犯販賣第三級毒品
    罪，具有直接關係，尚不得併予宣告沒收。
  (四)另扣案如附表二所示之物品，雖亦經前開鑑定報告認為含有
    第三級毒品愷他命之成分，惟依毒品危害防制條例第十八條
    第一項規定：「查獲之第一、二級毒品及專供製造或施用第
    一、二級毒品之器具，不問屬於犯人與否，均沒收銷燬之；
    查獲之第三、四級毒品及製造或施用毒品之器具，無正當理
    由而擅自持有者，均沒入銷燬之。」觀諸其立法形式，顯係
    有意區別查獲之第一、二級毒品與查獲之第三、四級毒品之
    處分程序。再參諸毒品危害防制條例施行細則第十一條之一
    明文規定：「依本條例第十八條第一項規定，經查獲無正當
    理由而擅自持有第三、四級毒品及製造或施用毒品之器具者
    ，由查獲機關予以沒入銷燬之」，足認上述「沒入銷燬」之
    規定，其性質屬於行政秩序罰，為行政機關依行政程序科罰
    之權限，是查獲之第三、四級毒品，依毒品危害防制條例第
    十八條第一項及同條例施行細則之規定，僅能由查獲機關以
    行政處分之「沒入銷燬」程序處理，要不得由裁判機關諭知
    「沒收銷燬」之刑事處分，此有最高法院九十二年度臺上字
    第二七一八號判決、臺灣高等法院九十四年度上訴字第一四
    八○號判決意旨可資參照。從而，扣案如附表二所示第三級
    毒品愷他命三包，既非本院認定販賣之標的物，而與本件犯
    罪行為無涉，且檢察官亦未起訴被告戊○○係意圖販賣而持
    有，則其單純持有如附表二所示之第三級毒品愷他命，自僅
    得由查獲機關為沒入銷燬之行政處分，而不得由法院宣告沒
    收，於此敘明。
貳、無罪部分（即被告庚○○部分）：
一、公訴意旨略以：被告庚○○與被告戊○○、己○○與乙○○
    等人均明知愷他命為毒品危害防制條例列管之第三級毒品，
    非經許可，不得擅自販賣、意圖販賣而持有或轉讓，竟均基
    於販賣愷他命之犯意聯絡及行為分擔，被告庚○○先於九十
    五年五月底，以不詳之價格，向己○○訂購愷他命，己○○
    旋即向戊○○調貨，戊○○則向乙○○調貨；續於九十五年
    六月七日，再次與己○○約定取貨時間及購買數量約三、四
    公斤後，庚○○即駕駛車牌號碼七二二○—ＧＸ號自用小客
    車從臺中出發，至被告己○○位於桃園縣桃園市○○路○段
    附近住處，與被告己○○共同至臺北市松山區○○○路與八
    德路口「麗緻酒店」前等候被告戊○○；嗣於九十五年六月
    八日凌晨許，被告乙○○從其所駕駛之車牌號碼二○一七—
    ＧＫ自用小客車，取出四公斤愷他命交由被告戊○○，轉交
    給被告己○○與庚○○後，換被告己○○駕駛車牌號碼七二
    二○—ＧＸ自用小客車，欲離開時，為行政院海岸巡防署北
    部地區巡防局查緝員當場查獲，因認被告庚○○亦涉犯毒品
    危害防制條例第四條第三項之販賣第三級毒品罪嫌。
二、按犯罪事實應依證據認定之，無證據不得認定犯罪事實；且
    不能證明被告犯罪者，應諭知無罪之判決，刑事訴訟法第一
    百五十四條第二項、第三百零一條第一項分別定有明文。又
    按刑事訴訟法第一百六十一條已於九十一年二月八日修正公
    布，其第一項規定：檢察官就被告犯罪事實，應負舉證責任
    ，並指出證明之方法。因此，檢察官對於起訴之犯罪事實，
    應負提出證據及說服之實質舉證責任。倘其所提出之證據，
    不足為被告有罪之積極證明，或其指出證明之方法，無從說
    服法院以形成被告有罪之心證，基於無罪推定之原則，自應
    為被告無罪判決之諭知，最高法院九十二年度臺上字第一二
    八號判例可參。且當事人得聲請法院調查證據，而法院為發
    見真實，亦得依職權調查證據，但限於維護公平正義或對被
    告之利益有重大關係之事項為限，修正刑事訴訟法第一百六
    十三條第一、二項定有明文。故法院固得依職權調查證據，
    但並無蒐集證據之義務。蒐集證據乃檢察官或自訴人之職責
    ，事實審法院應以調查證據為其主要職責，其調查之範圍，
    亦以審判中所存在之一切證據為限，案內不存在之證據，即
    不得責令法院為發現真實，應依職權從各方面蒐集證據。最
    高法院亦著有九十一年度臺上字第五八四六號裁判。再按事
    實之認定，應憑證據，如未能發現相當證據，或證據不足以
    證明，自不能以推測或擬制之方法，以為裁判基礎；而認定
    不利於被告之事實，須依積極證據，苟積極證據不足為不利
    於被告事實之認定時，即應為有利於被告之認定，更不必有
    何有利之證據；且認定犯罪事實應依證據，為刑事訴訟法所
    明定，故被告否認犯罪事實所持之辯解，縱屬不能成立，仍
    非有積極證據足以證明其犯罪行為，不能遽為有罪之認定。
    最高法院分別著有四十年上字第八十六號判例、三十年上字
    第八一六號判例、三十年上字第一八三一號判例可資參照。
三、本件公訴人認被告庚○○涉有販賣第三級毒品之罪嫌，無非
    係以同案被告戊○○、己○○及乙○○之供述、通聯譯文、
    如附表一、二、三所示之扣案物品、現金二十一萬元、照片
    十九張、車籍作業系統查詢認可資料及憲兵司令部刑事鑑識
    中心九十五年七月五日安鑑字第○一○九八號鑑驗通知書
    一紙為其論據。訊據被告庚○○堅詞否認有何販賣第三級毒
    品之犯行，辯稱：其於九十五年六月七日晚間駕車至桃園找
    被告己○○，因被告己○○欲前往臺北找朋友聊天喝酒，才
    一起至「麗緻酒店」，惟其並不認識被告戊○○或乙○○，
    亦不知悉為何會有毒品在車上，更不可能販賣毒品等語。經
    查毒品危害防制條例第四條第三項規定之內容，係處罰製造
    、運輸、販賣第三級毒品之人，如僅購買毒品而為販賣毒品
    之對象，又無證據證明其購買毒品係意圖販賣而持有，則購
    買第三級毒品及單純持有三級毒品之人，於毒品危害防制條
    例當中並無任何處罰之條文。本件公訴人起訴認「被告庚○○於九十五年五月底，以不詳之價格向被告己○○訂購愷他
    命，被告己○○旋即向被告戊○○調貨，被告戊○○則向被
    告乙○○調貨；續於九十五年六月七日，再次與被告己○○
    約定取貨時間及購買數量約三、四公斤」，其起訴之範圍，
    當係指被告庚○○向被告己○○購買第三級毒品愷他命，依
    前開說明，此等行為，顯非毒品危害防制條例第四條第三項
    所處罰之販賣第三級毒品犯行。且依本院上開認定，被告庚○○購買毒品之目的在於供己施用，則其購買後縱有持有之
    行為，亦無由構成販賣第三級毒品罪或意圖販賣而持有第三
    級毒品罪。況且被告戊○○與乙○○經以證人身分傳訊後，
    亦均證稱不認識被告庚○○（本院卷第一五六頁反面、第二
    四四頁反面），且又無證據證明被告庚○○與同案被告戊○○、己○○及乙○○有何販賣第三級毒品之犯意聯絡，更無
    從認定被告有何販賣第三級毒品之犯行。至於被告庚○○所
    辯上情，雖經本院前開認定無以採信，然依前揭判例意旨，
    亦不得僅因被告辯解不成立，而認定被告犯罪。此外，復查
    無其他積極證據足認被告有販賣第三級毒品之犯行，不能證
    明被告犯罪，自應依法為無罪判決之諭知。
參、移送併辦部分：
一、移送併辦意旨略以：被告戊○○於九十四年起，夥同丁○○
    （本名黃志豪，另由檢察官偵辦中），共同起意圖走私第三
    級毒品愷他命入境販售營利。其等計畫走私愷他命之運作模
    式，係由丁○○先行前往馬來西亞購買愷他命後，以國際海
    運郵包方式寄送到丁○○事先租用，惟未實際居住，位於台
    北縣汐止市○○○路二巷十五號十一樓（屬人情味小鎮社區
    ）之地址，由該大樓管理員代收後，丁○○及被告戊○○二
    人再乘機向管理員領取，得手後再分別或共同販售圖利。九
    十四年六月間，丁○○先行前往馬來西亞找好愷他命貨源後
    ，委由在馬國之不詳人士以前開方式郵寄至上址，並以假名
    「李明偉」為收件人，以防警方查緝時能避人耳目。嗣該郵
    包於同年七月七日於基隆入關時，為基隆關稅局緝獲該郵包
    內藏有淨重五千零七十四點五一公克之愷他命，經通知法務
    部調查局航業海員調查處（下稱海調處）再轉報請本署檢察
    官同意後，暫時將前開郵包於同年七月十一日下午依址送達
    ，由人情味小鎮社區管理員張愛華代收後，在海調處調查員
    指示下，於同日下午五時許，以丁○○所持用之00000
    00000號行動電話聯絡丁○○前來領取郵包，經丁○○
    允諾後，丁○○與被告戊○○遂於同日下午五時三十分，共
    乘被告戊○○所有之車牌號碼五六一六—ＤＧ號自用小客車
    前來人情味小鎮社區，惟二人在該社區前停留約五分鐘並未
    下車，後因不明原因未下車取回郵包，即驅車離去。另丁○○於同年七月十二日凌晨零時三十分，親自前來人情味小鎮
    社區管理室，欲取回郵包，因該郵包已為海調處取回，故當
    班守衛暫以郵包已為張愛華鎖在保險櫃回應；翌日（即同年
    月十三日）丁○○復電張愛華，表示要前來領取郵包，張愛
    華遂告以郵包已被警方查扣，此後丁○○及被告戊○○即未
    再出現，因認被告戊○○涉犯懲治走私條例第二條第一項之
    私運管制物品進口罪及毒品危害防制條例第四條第三項之運
    輸第三級毒品罪。
二、經查被告戊○○所犯本件犯行之犯罪時間，距離上開移送併
    辦意旨所指之犯罪行為時間，已超過一年以上，且刑法第五
    十六條關於連續犯之規定，已於九十四年二月二日經總統令
    修正公佈刪除，並於九十五年七月一日施行，而修正前刑法
    第五十六條所謂連續犯，必須基於概括犯意，於短暫之時間
    內，以相同或類似之手段、方法，觸犯構成要件相同之罪者
    ，始足當之。而前開移送併辦意旨所指之犯罪行為縱屬成立
    ，不僅與本案犯罪時間相差一年以上，且犯罪行為之手段、
    方法亦屬迥異，顯非基於概括犯意為之，自無可能成立修正
    前刑法第五十六條之連續犯。是移送併辦之犯罪事實，與本
    案並無修正前連續犯之裁判上一罪關係，又未經起訴，本院
    自無從併予審理，而應退回檢察官另為適法之處置，附此敘
    明。
據上論斷，應依刑事訴訟法第二百九十九條第一項前段、第三百
零一條第一項，毒品危害防制條例第四條第三項、第十九條第一
項，刑法第二條第一項前段、第十一條前段，修正前刑法第四十
二條第二項，刑法第三十八條第一項第一款，決如主文。
本案經檢察官王志超到庭執行職務
中　　華　　民　　國　　96　　年　　3 　　月　　19　　日
　　　　　　　　　刑事第七庭審判長法　官　梁耀鑌
                                  法  官  許泰誠
                                  法  官  余明賢
以上正本證明與原本無異。
如不服本判決，應於判決送達後10日內，向本院提出上訴狀。
　　　　　　　　　　　　　　  　　書記官　葉潔如
中　　華　　民　　國　　96　　年　　3 　　月　　19　　日
【附表一】
┌──┬─────────────────┬─────────────┬────────┐
│編號│      扣  押  物  品  名  稱      │  扣押物品清單號碼與編號  │ 查  扣  地  點 │
├──┼─────────────────┼─────────────┼────────┤
│ 一 │第三級毒品愷他命一包（淨重九九六點│九十五年度綠保管字第○一五│七二二○—ＧＸ號│
│    │六二公克、驗餘剩九九六點四三公克）│五號扣押物品清單編號一    │自用小客車內    │
├──┼─────────────────┼─────────────┼────────┤
│ 二 │第三級毒品愷他命一包（淨重九九九點│九十五年度綠保管字第○一五│同上            │
│    │一四公克、驗餘剩九九八點八八公克）│五號扣押物品清單編號二    │                │
├──┼─────────────────┼─────────────┼────────┤
│ 三 │第三級毒品愷他命一包（淨重一○○一│九十五年度綠保管字第○一五│同上            │
│    │點七一公克、驗餘剩一○○一點四二公│五號扣押物品清單編號三    │                │
│    │克）                              │                          │                │
├──┼─────────────────┼─────────────┼────────┤
│ 四 │第三級毒品愷他命一包（淨重九九六點│九十五年度綠保管字第○一五│同上            │
│    │四○公克、驗餘剩九九六點一八公克）│五號扣押物品清單編號四    │                │
├──┼─────────────────┴─────────────┴────────┤
│總重│總淨重三千九百九十三點八七公克，驗餘剩三千九百九十二點九一公克                  │
└──┴────────────────────────────────────────┘
【附表二】
┌──┬─────────────────┬─────────────┬────────┐
│編號│      扣  押  物  品  名  稱      │  扣押物品清單號碼與編號  │ 查  扣  地  點 │
├──┼─────────────────┼─────────────┼────────┤
│ 一 │第三級毒品愷他命一包（淨重九十八點│九十五年度綠保管字第○一五│戊○○所駕駛之車│
│    │九八公克、驗餘剩九十八點七三公克）│五號扣押物品清單編號五    │號Ｃ五—一三八五│
│    │                                  │                          │號自用小客車內  │
├──┼─────────────────┼─────────────┼────────┤
│ 二 │第三級毒品愷他命一包（淨重九十九點│九十五年度綠保管字第○一五│同上            │
│    │九六公克、驗餘剩九十九點七一公克）│五號扣押物品清單編號六    │                │
├──┼─────────────────┼─────────────┼────────┤
│ 三 │第三級毒品愷他命一包（淨重九十九點│九十五年度綠保管字第○一五│同上            │
│    │一三公克、驗餘剩九十八點八七公克）│五號扣押物品清單編號七    │                │
├──┼─────────────────┴─────────────┴────────┤
│總重│總淨重二百九十八點零七公克，驗餘剩二百九十七點三一公克                          │
└──┴────────────────────────────────────────┘
【附表三】
┌──┬────────────┬─────────────┬─────────────┐
│編號│ 扣  押  物  品  名  稱 │  扣押物品清單號碼與編號  │        備    註          │
├──┼────────────┼─────────────┼─────────────┤
│ 一 │Ｎｏｋｉａ廠牌行動電話一│九十五年度綠字第二八四七號│己○○所有，內含○九二七  │
│    │支                      │扣押物品清單第一頁編號一  │四一二七七○號行動電話門  │
│    │                        │                          │號之ＳＩＭ卡一張          │
├──┼────────────┼─────────────┼─────────────┤
│ 二 │Ｎｏｋｉａ廠牌行動電話一│九十五年度綠字第二八四七號│己○○所有，內含○九一三  │
│    │支                      │扣押物品清單第一頁編號一  │四二九五七一號行動電話門  │
│    │                        │                          │號之ＳＩＭ卡一張          │
├──┼────────────┼─────────────┼─────────────┤
│ 三 │Ｎｏｋｉａ廠牌行動電話一│九十五年度綠字第二八四七號│戊○○所有，內含○九五五  │
│    │支                      │扣押物品清單第二頁編號一  │八一五九一八號行動電話門  │
│    │                        │                          │號之ＳＩＭ卡一張          │
├──┼────────────┼─────────────┼─────────────┤
│ 四 │Ｍｏｔｏｒｏｌａ廠牌Ｖ３│九十五年度綠字第一五六三號│庚○○所有，內含○九二三  │
│    │型號之行動電話一支      │扣押物品清單編號一        │二五一二四二號行動電話門  │
│    │                        │                          │號之ＳＩＭ卡一枚          │
├──┼────────────┼─────────────┼─────────────┤
│ 五 │Ａｌｃａｔｅｌ廠牌行動電│九十五年度綠字第一五六三號│庚○○所有，內含○九三五  │
│    │話一支                  │扣押物品清單編號二        │八八二七七四行動電話門號  │
│    │                        │                          │之ＳＩＭ卡一張            │
└──┴────────────┴─────────────┴─────────────┘
附錄本案論罪科刑法條全文
毒品危害防制條例第四條第三項
製造、運輸、販賣第三級毒品者，處五年以上有期徒刑，得併科
新臺幣五百萬元以下罰金。
